臺灣臺北地方法院民事判決　　　　　　　94年度訴字第2096號
　　原　　　告　乙○○
　　訴訟代理人　鄭聯芳律師
　　被　　　告　甲○○
　　　　　　　　　　　　　　樓.
　　訴訟代理人　蔡坤鐘律師
　　複　代理人　王妍玉律師
右當事人間分配表異議之訴事件，本院於中華民國94年9月21日
言詞辯論終結，判決如下：
    主  文
原告之訴駁回。
訴訟費用由原告負擔。
    事實及理由
一、原告起訴主張：原告積欠被告新台幣（下同）2,782,000元
    ，經台北市松山區調解委員會於民國92年4月2日調解成立，
    由原告將其所有台北市○○○路○段69巷9號1樓房屋及基地
    出租被告使用，期間自92年4月1日起至96年3月31日止，以
    該期間之使用代價視同租金，用以抵償全部債務；同日並書
    立協議書，約定自92年4月1日起逐月抵扣58,000元，直到抵
    扣全部債務為止。被告承租系爭房屋經營錢都涮涮鍋，包括
    所生財器具、商標等有形、無形資產，均係原告投下鉅資供
    被告使用。系爭房屋嗣雖經本院93年度執字第38695號拍賣
    抵押物強制執行事件拍賣予他人，但未點交前仍可由被告繼
    續使用，惟被告於一年前即表示欲放棄權利，不願繼續經營
    ，故其自動放棄承租，即不得要求原告賠償，否則原告投下
    鉅資之設備將求償無門。且系爭房屋拍定後，買受人曾表示
    若被告繼續承租使用，其願補償裝潢費用給原告，但被告不
    肯，故原告得主張以被告造成原告生財器具及裝潢設備之損
    失，抵銷原告所欠債務。被告於房屋點交前即聲明參與分配
    ，並受分配586,226元，於法不合，原告已對分配表聲明異
    議，並依法提起本件異議之訴。爰聲明請求：本院93年度執
    字第38695號拍賣抵押物強制執行事件，被告所分配586,226
    元應予剔除，改分配予原告。
二、被告則辯稱：原告自認積欠被告2,782,000元，經調解後，
    以原告所有系爭房地出租被告使用，並以被告應給付原告之
    每月租金58,000元按月抵償該債務。惟系爭房地已因另案強
    制執行拍定，法院於94年3月21日執行時，被告已停止營業
    ，原告曾要求買受人給予三個月期間搬遷，買受人不同意，
    故自該日起被告未占有系爭房屋，且系爭房屋已於94年5月5
    日點交予買受人，原告無從繼續出租系爭房地以抵償債務，
    其情事顯非可歸責於被告。依兩造所立協議書第2條後段「
    若因非可歸責於甲方（即被告）之事由，致有一期無法抵扣
    ，不論其原因為何，則視為全部債務已到期，甲方得就全部
    債權餘額行使權利」之約定，被告自得就拍定後無法抵扣之
    債權餘額參與分配而行使權利，故被告以原告截至94年1月
    31 日止尚欠被告之債權額1,506,000元參與分配。原告縱得
    主張扣抵至94年3月21日執行時，所欠餘額亦有1,413,200元
    ，遠超過可分配之餘額。故原告提起異議之訴，顯無理由。
    另原告主張其投下鉅資供被告使用，系爭房屋未點交前仍由
    被告繼續使用等語，被告予以否認。因原告自始即以自已經
    營為目的而投資錢都涮涮鍋，其後才出租被告使用，此依協
    議書第1條之約定，使用部分包含所有生財器具、商標權在
    內甚明。系爭房屋連同設備於94年5月5日點交予買受人時，
    被告並未帶走原告任何生財器具。原告與買受人如何協商裝
    潢設備補償問題，被告無從置喙。至於系爭房屋點交予買受
    人後，被告是否願繼續承租，屬被告與買受人間之問題，與
    原告無關，亦與扣抵債務無關等語。爰提出調解書及協議書
    影本為證，聲明：原告之訴駁回。
三、兩造不爭執部分：
    (一)兩造於92年4月2日所成立台北市松山區調解委員會調解書
      及協議書之真正。
    (二)系爭房屋拍定後於94年5月5日點交予買受人。
    (三)被告係於系爭房屋拍定後聲明參與分配。
四、得心證之理由
    (一)本院93年度執字第38695號拍賣抵押物強制執行事件定於
      94年4月12日分配，原告於94年4月1日對於分配表中被告
      分配金額聲明異議，並於94年4月21日提起本件分配表異
      議之訴，均合法定期限，先予敘明。
    (二)被告是否可以調解書為執行名義參與分配？
      兩造既不爭執92年4月2日所成立調解書及協議書之真正，
      且不爭執系爭房屋已遭強制執行拍賣予他人並於94年5月5
      日點交完畢等情，則依調解書所載：原告積欠被告2,782,
      000元，由原告將其所有系爭房地交付被告使用，期間自
      92年4月1日起至96年3月31日止，並以該期間之使用代價
      視同租金，用以抵償全部債務等語，及協議書第2條所載
      ：自92年4月1日起逐月抵扣58,000元，直到抵扣全部債務
      為止，若因非可歸責於被告之事由，致有一期無法抵扣，
      不論其原因為何，則視為全部債務已到期，被告得就全部
      債權餘額行使權利等補充約定，可推知：原告於94年5月5
      日系爭房屋點交完畢後，就系爭房屋既無所有權，亦無使
      用權，自無從繼續依調解書出租被告以收取租金、抵償債
      務，故依前述協議書約定條款之補充解釋，調解書所載以
      租金抵償債務之履行方式，顯已因非可歸責於被告之事由
      致無法繼續扣抵，原告所欠債務餘額即應視為全部到期，
      被告自得以該調解書為執行名義，依其債權餘額參與分配
      系爭房屋拍賣所得之價金。
    (三)原告可否主張被告造成系爭房屋內生財器具及裝潢設備之
      損失得抵銷原告所欠債務？
      依前述協議書第1條之約定，原告係將「現有之營業，包
      括所有生財器具、商標權等有形、無形資產頂讓予被告經
      營，期間自92年4月1日起迄至96年3月31日止，共計四年
      」，並約定期滿後無條件歸還原告。參酌原告陳稱：定協
      議書之前，係原告之妻江秀梅經營涮涮鍋，其後將原有設
      備交給被告經營等語，可知原告所稱生財器具、裝潢設備
      ，本係原告自己為經營涮涮鍋所投資，僅因為抵償積欠被
      告之債務，方連同系爭房屋一併交予被告經營使用，且期
      滿後仍應無條件歸還原告。原告對於被告辯稱其未帶走任
      何生財器具等語，並不爭執，則原告既因可歸責於自己之
      事由致系爭房屋遭強制執行拍賣予他人，系爭房屋內之生
      財器具、裝潢設備若已附合為房屋之重要成分，本應一併
      點交予買受人，其餘則得由原告自行取回，原告若捨此不
      為，反要求被告應負擔生財器具、裝潢設備之損失，並與
      原告所欠債務相抵銷，難認有理由。
    (四)被告可參與分配之債權額有多少？
      依前所述，原告於94年5月5日系爭房屋點交完畢後，就系
      爭房屋既無所有權，亦無使用權，自無從出租被告以收取
      租金、抵償債務，則原告主張可以計至94年5月4日之租金
      抵償債務，應有理由。故自92年4月1日起至94年5月4日止
      共25個月又4天，以每月租金58,000計算，共有1,457,733
      元（58,000×25＋58,000÷30×4＝1,457,733）之租金可
      扣抵，扣抵後之債務餘額為1,324,267元（2,782,000－
      1,457,733＝1,324,267）。被告應得以1,324,267元之債
      權額參與分配。
    (四)被告分配所得金額有無錯誤？
      因被告係於系爭房屋拍定後聲明參與分配，故僅得就拍定
      前參與分配債權人受償餘額而受清償（強制執行法第32條
      第2項）。而依本院93年度執字第38695號拍賣抵押物強制
      執行事件定於94年4月12日分配之分配表所載，拍定前參
      與分配債權人受償餘額為586,226元，扣除優先之稅捐債
      權5,274元後，被告受分配之執行費加本金僅餘579,952
      元，遠低於其得參與分配之債權額1,324,267元。故被告
      分配所得金額並無錯誤。從而，原告請求將被告所分配
      586, 226元予以剔除，改分配予原告，並無理由，應予駁
      回。
五、本件事證業已明確，兩造其餘主張陳述及所提之證據，經本
    院審酌後，均不足以影響本判決之結果，毋庸再予論述，附
    此敘明。
六、依民事訴訟法第78條，判決如主文。
中　　華　　民　　國　　94　　年　　9　　月　　28　　日
                          民事第四庭　法  官  林玲玉
右為正本係照原本作成
如對本判決上訴，須於判決送達後廿日內向本院提出上訴狀
中　　華　　民　　國　　94　　年　　9　　月　　28　　日
                 　　　           　　書記官  江虹儀
